【裁判字號】    89,易緝,61
【裁判日期】    890323
【裁判案由】    詐欺
【裁判全文】
臺灣板橋地方法院刑事判決                          八十九年度易緝字第六一號
    公  訴  人  臺灣板橋地方法院檢察署檢察官
    被      告  甲○○
右列被告因詐欺案件，經檢察官提起公訴（八十六年度偵字第一六一二二號），本院
判決如左：
    主  文
甲○○無罪。
    理  由
一、公訴意旨略以：被告甲○○明知其財力狀況不佳，竟意圖為自己不法之所有，於
    民國八十四年七月十一日，至告訴人乙○○及其夫所經營之百星家具行，虛以應
    徵打樣師傅為幌子，待告訴人首肯僱用後，立即預支薪資，致告訴人誤認其將按
    時工作償還，因而交付新台幣（下同）二十五萬元，惟被告取得該款項後，即擅
    自離職，告訴人始悉受騙，因認被告涉犯刑法第三百三十九條第一項之詐欺取財
    罪嫌云云。
二、按犯罪事實應依證據認定之，無證據不得推定其犯罪事實；又不能證明被告犯罪
    者，應諭知無罪之判決，刑事訴訟法第一百五十四條、第三百零一條第一項分別
    定有明文。次按刑法第三百三十九條第一項詐欺罪之成立，以意圖為自己或第三
    人不法所有，以詐術使人將本人或第三人之物交付為要件。所謂以詐術使人交付
    ，必須被詐欺人因其詐術而陷於錯誤，若其所用方法，不能認為詐術，亦不致使
    人陷於錯誤，即不構成該罪，最高法院四十六年台上字第二六０號著有判例。
三、本件公訴人認被告甲○○涉犯刑法第三百三十九條第一項之詐欺取財罪嫌，無非
    係以右揭事實，業據告訴人乙○○指訴甚詳，並經證人即百星家具行員工陳怡君
    、鄭梅伶證述明確等為其論據。訊據被告固坦承向訴人借款二十五萬元，事後又
    未按時工作償還等情，惟矢口否認有何詐欺犯行，並辯稱：伊受僱工作之薪資為
    每月六萬元，借二十五萬元後本與告訴人約定按月從中扣下三萬元清償，惟其工
    作績效不符合告訴人要求，告訴人即未給付薪資，即始離職，主觀上並無詐欺之
    意圖等語。經查：告訴人於偵查中雖指訴被告係以應徵打樣師傅為幌子而向其借
    款二十五萬元，證人陳怡君、鄭梅伶又指證被告工作之態度並不認真等情，惟該
    二證人並未證稱被告如何詐騙告訴人之情形，加以告訴人於本院審理中則供陳被
    告係先向其丈夫丙○○借錢，伊始應丈夫之要求將錢交給被告，其後被告才到所
    經營之百星家具行應徵工作等情，此核與證人丙○○於本院審理中證述之情節相
    符，足見被告借錢在先，應徵工作在後，自非以應徵工作作為向告訴人借錢之幌
    子；又證人丙○○復證稱：伊與被告係十多年的好朋友，被告因作生意生敗積欠
    他人債務及為維持家用才向伊借錢，被告借錢後伊即勸他找個工作，並請他至伊
    經營之百星家具行擔任打樣師傅，並非被告主動到伊店裡應徵工作的等情，益證
    被告未以應徵工作為由向告訴人施用詐術，當不致使告訴人陷於錯誤而交付二十
    五萬元，自難謂被告應徵工作後擅自離致未清償本案之二十五萬元而遽認其主觀
    上具有詐欺之不法意圖；況且被告已與告訴人就本案積欠之債務成立和解，清償
    所借款項，此經告訴人供明在卷，並有和解證明書一件在卷可佐。綜上所述，本
    案純屬民事債務不履行之問題，顯與上開刑法詐欺取財罪之構成要件有間，自不
    得以該罪相繩。此外，復查無其他積極事證足認被告有何詐欺取財之犯行，既不
    能證明其犯罪，爰依法諭知無罪之判決。
據上論斷，應依刑事訴訟法第三百零一條第一項，判決如主文。
本案經檢察官黃蘭雅到庭執行職務。
中      華      民      國      八十九      年     三     月   二十三   日
                                      臺灣板橋地方法院刑事第三庭
                                          法  官  趙  義  德
右正本證明與原本無異。
如不服本判決應於送達後十日內向本院提出上訴狀。
                                          書記官  張  慧  玲
中      華      民      國      八十九      年     三     月   二十八   日


司法院資訊處製作；財團法人民間司法改革基金會備份。
